臺灣嘉義地方法院刑事判決
110年度金訴字第252號
公  訴  人  臺灣嘉義地方檢察署檢察官
被      告  王漢鈞



上列被告因違反洗錢防制法等案件，經檢察官提起公訴（110年
度偵字第3214號、110年度偵字第4202號），本院判決如下：
    主      文
甲○○幫助犯洗錢防制法第十四條第一項之洗錢罪，累犯，處有期
徒刑肆月，併科罰金新臺幣貳萬元，罰金如易服勞役，以新臺幣
壹仟元折算壹日。
    事實及理由
壹、犯罪事實
    甲○○明知社會上詐欺案件層出不窮，依其社會生活經驗，
    可預見將自己所有金融帳戶之存摺、金融卡及提款密碼交付
    予不熟識之他人使用，極可能遭詐騙集團作為人頭帳戶，便
    利詐騙集團取得贓款及掩飾詐欺取財犯行，因而幫助他人從
    事詐欺取財之財產犯罪，惟仍基於縱詐騙集團以其帳戶實施
    詐欺取財犯罪及洗錢罪亦不違背其本意之幫助不確定故意，
    於民國109年12月29日下午5時36分許，至址設嘉義縣○○鎮○○○00○0號統一便利超商布鹽門市，將其所申辦之華南商業銀
    行股份有限公司帳號000-000000000000號帳戶(下稱本案帳
    戶)之金融卡及密碼，以店到店方式寄送至臺北市萬華區統
    一超商宏旭門市交付予某詐騙集團不詳成員（無證據證明有
    未滿18歲之人，亦無證據證明成員有3人以上）。嗣該詐騙
    集團成員取得本案帳戶資料後，共同基於意圖為自己不法所
    有之詐欺取財及掩飾、隱匿犯罪所得去向之犯意聯絡，隨即
    利用本案帳戶以如附表所示方式進行詐騙，得手附表所示金
    額。
貳、證據能力　　
　  刑事訴訟法第159條之5規定，被告以外之人於審判外之陳述
    ，雖不符前4條之規定，而經當事人於審判程序同意作為證
    據，法院審酌該言詞陳述或書面陳述作成時之情況，認為適
    當者，亦得為證據。當事人、代理人或辯護人於法院調查證
    據時，知有第159條第1項不得為證據之情形，而未於言詞辯
    論終結前聲明異議者，視為有前項之同意。本判決以下所引
    用之傳聞證據，檢察官及被告甲○○於審判程序中均同意作為
    證據使用，或知有傳聞證據之情形而未於言詞辯論終結前聲
    明異議，本院審酌該等證據作成時之情況，並無違法取證之
    情形，又與本案有關聯性，認為以之作為證據應屬適當，均
    具有證據能力。
參、認定犯罪事實所憑之證據及理由
一、上揭犯罪事實，業據被告於審理時坦承不諱(本院卷第125頁)，並有本案帳戶個資檢視（偵4202卷第52頁）、本案帳戶之歷史交易明細（警610卷第30頁至第31頁）、本案帳戶之客戶基本資料及歷史交易明細（偵4202卷第29頁至第31頁）及統一便利超商貨態查詢系統、布鹽門市寄件收據（偵4202卷第23頁至第25頁）與附表「相關卷證及出處」欄所示證據可佐，被告任意性自白核與事實相符，堪以採信。
二、綜上，本案事證明確，被告犯行洵堪認定，應依法論科。　
肆、論罪科刑
一、刑法上之幫助犯，係對於犯罪與正犯有共同之認識，而以幫
    助之意思，對於正犯資以助力，而未參與實施犯罪之行為者
    而言（最高法院88年度台上字第1270號判決意旨參照）。刑
    法關於正犯、幫助犯之區別，係以其主觀之犯意及客觀之犯
    行為標準，凡以自己犯罪之意思而參與犯罪，無論其所參與
    者是否犯罪構成要件之行為，皆為正犯，其以幫助他人犯罪
    之意思而參與犯罪，其所參與者，苟係犯罪構成要件之行為
    ，亦為正犯。如以幫助他人犯罪之意思而參與犯罪，其所參
    與者又為犯罪構成要件以外之行為，則為從犯（最高法院95
    年度台上字第3886號判決意旨參照）。被告交付本案帳戶之
    金融卡及密碼予該詐騙集團不詳成員，供該詐騙集團成員詐
    欺告訴人取得財物之用，僅為他人詐欺取財犯行提供助力，
    尚無證據足以證明被告係以自己實施詐欺取財犯罪之意思，
    或與他人為詐欺取財犯罪之犯意聯絡，或有直接參與詐欺取
    財犯罪構成要件行為分擔等情事，被告所為自屬幫助犯詐欺
    取財之行為。
二、行為人提供金融帳戶金融卡及密碼供他人使用，嗣後被害人
    雖匯入款項，然此時之金流仍屬透明易查，在形式上無從合
    法化其所得來源，未造成金流斷點，尚不能達到掩飾或隱匿
    特定犯罪所得之來源、去向及所在之作用，須待款項遭提領
    後，始產生掩飾、隱匿之結果。故而，行為人提供金融帳戶
    提款卡及密碼，若無參與後續之提款行為，即非洗錢防制法
    第2條第2款所指洗錢行為，無從成立一般洗錢罪之直接正犯
    ；又金融帳戶乃個人理財工具，依我國現狀，申設金融帳戶
    並無任何特殊限制，且可於不同之金融機構申請多數帳戶使
    用，是依一般人之社會通念，若見他人不以自己名義申請帳
    戶，反而收購或借用別人之金融帳戶以供使用，並要求提供
    提款卡及告知密碼，則提供金融帳戶者主觀上如認識該帳戶
    可能作為對方收受、提領特定犯罪所得使用，對方提領後會
    產生遮斷金流以逃避國家追訴、處罰之效果，仍基於幫助之
    犯意，而提供該帳戶之提款卡及密碼，以利洗錢實行，仍可
    成立一般洗錢罪之幫助犯（最高法院108年台上大字第3101
    號裁定意旨參照）。被告與其交付本案帳戶之詐騙集團成員
    素不相識，其智識程度為高職肄業（本院卷第19頁），主觀
    上當有認識該他人持用人頭帳戶之目的係為不法用途，金流
    經由人頭帳戶被提領後將產生追溯困難之情，仍提供本案帳
    戶資料以利洗錢實行，應成立幫助洗錢罪。
三、核被告所為，係犯刑法第30條第1項前段、第339條第1項之
    幫助犯詐欺取財罪，及刑法第30條第1項前段、洗錢防制法
    第14條第1項之幫助洗錢罪。被告以一提供本案帳戶之行為
    ，幫助詐騙集團分別詐欺附表所示告訴人財物及洗錢，係以
    一行為觸犯數罪名，為想像競合犯，應依刑法第55條前段規
    定，從重之幫助洗錢罪處斷。
四、被告前因公共危險案件，經臺灣臺南地方法院以109年交簡
    字第2336號判決判處有期徒刑3月確定，並於109年11月20日
    易科罰金執行完畢，有卷附臺灣高等法院被告前案紀錄表可
    參(本院卷第13頁至第14頁)。被告於5年內故意再犯本件有
    期徒刑以上之罪，為累犯。有關累犯加重本刑部分，不生違
    反憲法一行為不二罰原則之問題。惟其不分情節，基於累犯
    者有其特別惡性及對刑罰反應力薄弱等立法理由，一律加重
    最低本刑，於不符合刑法第59條所定要件之情形下，致生行
    為人所受之刑罰超過其所應負擔罪責之個案，其人身自由因
    此遭受過苛之侵害部分，對人民受憲法第8條保障之人身自
    由所為限制，不符憲法罪刑相當原則，牴觸憲法第23條比例
    原則。於修正前，為避免發生上述罪刑不相當之情形，法院
    就該個案應依本解釋意旨，裁量是否加重最低本刑（大法官
    釋字第775號解釋文參照）。該解釋係指個案應量處最低法
    定刑、又無法適用刑法第59條減輕規定之情形，法院應依此
    解釋意旨裁量不予加重最低本刑。本件依被告累犯及犯罪情
    節，均無上開情事，自難指就累犯加重其最低本刑有不符上
    開解釋意旨之違誤（最高法院108年度台上字第338號、109
    年度台非字第139號、109年度台上字第3018號判決意旨參照
    ）。被告前案甫執行完畢不到2月即再犯本案，顯見被告對
    於刑罰反應力薄弱，且依本案犯罪情節，被告不適宜量處最
    低法定刑，本件加重其刑不生被告所受刑罰超過其所應負擔
    之情事，是被告所犯本罪應依刑法第47條第1項累犯規定加
    重其刑。　
五、被告基於幫助犯意而成立洗錢罪，依刑法第30條第2項規定
    ，按正犯之刑減輕之。又被告於本院審理時自白洗錢犯罪，
    依洗錢防制法第16條第2項規定，減輕其刑，並依法先加重(
    累犯)後遞減輕之。
六、爰審酌被告對於詐騙集團利用人頭帳戶實行詐欺取財並掩飾
    、隱匿詐欺犯罪所得去向有所預見，竟仍恣意交付本案帳戶
    資料並交付予詐騙集團成員而供幫助犯罪使用，使詐騙集團
    成員得以逃避犯罪之查緝，嚴重擾亂金融交易秩序且影響社
    會正常交易安全，被告所為不啻助長詐欺犯罪風氣並造成告
    訴人受有財產損害，同時增加告訴人尋求救濟困難，未與任
    何告訴人達成和解，被告犯罪所生危害非淺，惟考量被告犯
    後於審理時終能坦承犯行，兼衡其自陳高職肄業之智識程度
    ，未婚、無子女，從事紡織業，獨居，家境普通等一切情狀
    ，量處如主文所示之刑，併就罰金部分諭知易服勞役之折算
    標準。至被告所犯之罪雖不得易科罰金，然依刑法第41條第
    3項之規定，仍得聲請易服社會勞動，附此敘明。
七、本案並無證據證明被告因交付本案帳戶已實際獲取犯罪所得
    ，此部分自不生應予沒收、追徵本件犯罪所得之問題，併此
    敘明。
據上論斷，應依刑事訴訟法第299條第1項前段（依刑事判決精簡
原則，僅記載程序法條），判決如主文。
本案經檢察官王輝興提起公訴，檢察官楊麒嘉到庭執行職務。
中　　華　　民　　國　　110 　年　　11　　月　　30　　日
                  刑事第八庭審判長法  官  謝其達
　　　　　　　　　　　　　　　　　法  官  鄭諺霓
　　　　　　　　　　　　　　　　　法  官  盧伯璋 
以上正本證明與原本無異。
如不服本判決應於收受判決後20日內向本院提出上訴書狀，並應敘述具體理由；其未敘述上訴理由者，應於上訴期間屆滿後20日內向本院補提理由書（均須按他造當事人之人數附繕本）「切勿逕送上級法院」。告訴人或被害人如對於本判決不服者，應具備理由請求檢察官上訴，其上訴期間之計算係以檢察官收受判決正本之日期為準。　　　　　　　　　　　　　　　　　
中　　華　　民　　國　　110 　年　　11　　月　　30　　日
                                  書記官  曹瓊文
附錄本案論罪科刑法條全文：
洗錢防制法第2條
本法所稱洗錢，指下列行為：
一、意圖掩飾或隱匿特定犯罪所得來源，或使他人逃避刑事追
訴，而移轉或變更特定犯罪所得。
二、掩飾或隱匿特定犯罪所得之本質、來源、去向、所在、所
有權、處分權或其他權益者。
三、收受、持有或使用他人之特定犯罪所得。　　
洗錢防制法第14條
有第二條各款所列洗錢行為者，處7 年以下有期徒刑，併科新臺
幣5 百萬元以下罰金。
前項之未遂犯罰之。
前二項情形，不得科以超過其特定犯罪所定最重本刑之刑。
刑法第339條第1項：
意圖為自己或第三人不法之所有，以詐術使人將本人或第三人之
物交付者，處5 年以下有期徒刑、拘役或科或併科50萬元以下罰
金。 　　　　　　　　　　　　　　　　　　　　　　　　　附表：
編號 告訴人 詐騙方式 匯款時間 匯款金額 (新臺幣) 相關卷證及出處  １ 乙○○ 該詐騙集團不詳成員佯稱為雅樸文旅之員工，因電腦系統錯誤導致新增消費，需按指示操作解除消費，致乙○○陷於錯誤，依指示匯款，旋遭該詐騙集團不詳成員提領殆盡。 110年1月4日晚間9時23分 54998元 ①告訴人乙○○證述（警610卷第4頁至第5頁）。 ②乙○○之內政部警政署反詐騙諮詢專線紀錄表、臺北市政府警察局士林分局蘭雅派出所受理詐騙帳戶通報警示簡便格式表（警610卷第11頁至第12頁）。 ③乙○○之手機網路銀行轉帳頁面及通話紀錄翻拍照片（警610卷第13頁至第18頁）。  ２ 丙○○ 該詐騙集團不詳成員佯稱為雅樸文旅之員工，因電腦系統錯誤導致新增消費，需按指示操作解除消費，致丙○○陷於錯誤，依指示匯款，旋遭該詐騙集團不詳成員提領殆盡。 110年1月4日晚間9時43分 21989元 ①告訴人丙○○證述（警610卷第6頁至第7頁）。 ②丙○○之內政部警政署反詐騙諮詢專線紀錄表、臺北市政府警察局大安分局敦化南路派出所受理詐騙帳戶通報警示簡便格式表（警610卷第19頁至第21頁）。 ③丙○○之手機網路銀行轉帳頁面及通話紀錄翻拍照片（警610卷第22頁至第23頁）。  ３ 丁○○ 該詐騙集團不詳成員佯稱為露營公司之員工，因店家將丁○○升級為VIP會員，須以銀行金融帳戶登入網銀，按指示操作解除消費，致丁○○陷於錯誤，依指示匯款，旋遭該詐騙集團不詳成員提領殆盡。 110年1月4日晚間10時27分 14085元 ①告訴人丁○○證述（警610卷第8頁至第10頁）。 ②丁○○之內政部警政署反詐騙諮詢專線紀錄表、高雄市政府警察局左營分局左營派出所受理詐騙帳戶通報警示簡便格式表（警610卷第24頁至第25頁）。 ③丁○○之手機網路銀行轉帳頁面及通話紀錄截圖（警610卷第26頁至第27頁）。  ４ 戊○○ 該詐騙集團不詳成員假冒美麗殿電商客服，佯稱戊○○有10筆信用卡購物異常之紀錄，須依指示解除等語，致戊○○陷於錯誤，依指示操作網路銀行匯款，旋遭該詐騙集團不詳成員提領殆盡。 ①110年1月4日晚間10時24分 ②110年1月5日凌晨0時4分 ③110年1月5日凌晨0時20分 ①9072元 ②49989元 ③34129元 ①告訴人戊○○證述（偵4202卷第19頁至第22頁）。 ②戊○○之內政部警政署反詐騙諮詢專線紀錄表、新北市政府警察局海山分局江翠派出所受理詐騙帳戶通報警示簡便格式表、金融機構聯防機制通報單、受理刑事案件報案三聯單、受理各類案件紀錄表（偵4202卷第53頁至第77頁）。 ③戊○○之手機網路銀行交易明細翻拍照片、存摺封面及內頁影本（偵4202卷第33頁至第49頁）。